臺灣高雄地方法院民事判決
110年度雄簡字第2334號
原      告  蔡政良  

訴訟代理人  吳俁律師（法扶律師）
被      告  吳彥龍  
上列當事人間請求損害賠償（交通）事件，原告提起刑事附帶民
事訴訟，經本院刑事庭裁定移送前來，本院於民國111年9月22日
言詞辯論終結，判決如下：
    主  文
被告應給付原告新臺幣壹佰肆拾參萬參仟肆佰壹拾柒元，及自民
國一一一年八月二十日起至清償日止，按週年利率百分之五計算
之利息。
原告其餘之訴駁回。
訴訟費用由被告負擔五分之四，餘由原告負擔。
本判決第一項得假執行；但被告如以新臺幣壹佰肆拾參萬參仟肆
佰壹拾柒元為原告預供擔保後，得免為假執行。
原告其餘假執行之聲請駁回。
    事實及理由
壹、程序部分：
　　按訴狀送達後，原告不得將原訴變更或追加他訴，但擴張或
    減縮應受判決事項之聲明者，不在此限，民事訴訟法第255
    條第1項第3款定有明文。本件原告起訴時係聲明：被告應給
    付原告新臺幣（下同）978,070元，及自起訴狀繕本送達翌
    日起至清償日止，按週年利率5％計算之利息，嗣又聲明被告
    應給付原告1,788,012元，及自訴之變更暨準備狀繕本送達
    翌日起至清償日止，按週年利率5％計算之利息，核屬擴張應
    受判決事項之聲明，依上開規定，應予准許。
貳、實體部分：　　
一、原告主張：被告於民國109年3月22日12時58分許，騎乘車牌
    號碼000-000號普通重型機車，自高雄市○○區○○街000 號附
    近西側路邊往東方向起駛，本應注意起駛前應注意前後左右
    有無障礙物或車輛行人，並應讓行進中之車輛行人優先通行
    ，而當時並無不能注意之情事，竟疏未注意行進中之車輛，
    貿然起駛，適原告騎乘車牌號碼000-0000號普通重型機車（
    下稱系爭機車），沿鼎山街由北往南方向行駛至該處，兩車
    因而發生碰撞（下稱系爭事故），致原告受有右橈骨骨折、
    左髕骨骨折、左肱骨及手腕挫傷、髕骨軟化症等傷害（下稱
    系爭傷害）。原告為治療系爭傷害，支出醫療費用47,120元
    、醫療用品費用10,600元、就醫車資12,550元，並因系爭傷
    害須專人全日看護2個月（看護期間自109年3月22日至5月21
    日），由訴外人即原告之母季文華看護，受有相當看護費用
    之損失132,000元（共60日，每日以2,200元計算）。復因系
    爭傷害須另行居住於有電梯之旅社，共支出39,000元住宿費
    用（住宿期間自109年3月22日至6月7日）。另因系爭事故造
    成原告當時所穿之外套、長褲、球鞋、安全帽毀損，共計損
    失4,584元（折舊後外套為431元、長褲為488元、球鞋為3,4
    03元、安全帽為262元），且系爭機車亦受有車損，支出維
    修費用51,714元（零件費用42,214元、工資9,500元），並
    因而受有交易價值貶損33,395元。又原告因系爭事故，受有
    勞動能力減損957,049元之損害，復因系爭傷害受有痛苦，
    得請求精神慰撫金50萬元，共計受有損失1,788,012元。爰
    依民法第184條第1項前段、第2項規定提起本件訴訟等語，
    並聲明：㈠被告應給付原告1,788,012元，及自訴之變更暨準
    備狀繕本送達翌日起至清償日止，按週年利率5％計算之利息
    。㈡願供擔保，請准宣告假執行。
二、被告則略以：原告主張以每日2,200元計算看護費用損失，
    容有過高，且原告亦應可以聘請專業看護照顧。又原告雖須
    住於有電梯之場所，但住於旅社支出39,000元，不符住宿費
    行情而過高。另系爭機車維修費用須扣除折舊，且系爭機車
    交易價值貶損，應由原告自行負擔。原告球鞋金額、勞動能
    力減損、精神慰撫金之金額均屬過高等語，資為抗辯，並聲
    明：原告之訴駁回。
三、兩造不爭執之事項：
　　㈠系爭事故因被告起駛時未注意行進車輛之過失肇致。
　　㈡原告因系爭事故支出醫療費用47,120元、就醫車資12,550
      元、醫療用品費用10,600元。
　　㈢原告因系爭事故須專人全日看護2個月（自109年3月22日至
      109年5月21日）。
　　㈣原告於須專人全日看護2個月期間，均由原告之母看護。
　　㈤原告因系爭事故須另住宿於有電梯之場所，不宜居住於原
      住所。
　　㈥系爭機車為108年1月出廠。
　　㈦系爭機車維修費用為51,714元，當中零件費用為42,214元
      、工資為9,500元。
　　㈧原告所有之外套、長褲、球鞋、安全帽因系爭事故受損，
      經折舊後外套價值為431元、長褲價值為488元、安全帽價
      值為262元。
　　㈨系爭機車於系爭事故發生時之價值為41,395元。
　　㈩原告於系爭事故發生時之平均月薪為37,195元。
　　原告因系爭事故受有勞動能力減損之比例為9％。
　　原告迄今未受領強制汽車責任險保險理賠或犯罪被害人補
      償金。
四、本件兩造爭執之點，應在於：被告應賠償原告之項目及金額
    為何？茲論述如下：
　　㈠按因故意或過失，不法侵害他人之權利者，負損害賠償責
      任，民法第184條第1項前段定有明文。經查，系爭事故既
      因被告起駛時未注意行進車輛之過失肇致，依首揭規定，
      被告自應對原告負侵權行為之損害賠償責任。則原告得向
      被告請求之損害項目及金額，分述如下：
　　⒈醫療費用、就醫車資、醫療用品費用部分：
　　⑴按不法侵害他人之身體或健康者，對於被害人因此喪失或
      減少勞動能力或增加生活上之需要時，應負損害賠償責任
      ，民法第193條第1項定有明文。經查，原告因系爭事故受
      有系爭傷害，並支出醫療費用47,120元、醫療用品費用10
      ,600元、就醫車資12,550元，有醫療費用、醫療用品收據
      及車資單據在卷可稽（見本院卷第65至94、117至121、15
      5至239、291、293頁），且為被告所不爭執，則上開費用
      係因被告不法侵害原告身體健康支出之必要費用，核屬原
      告因被告侵害行為增加之生活費用，自應由被告賠償。
　　⒉相當看護費用損失部分：
　　⑴按以親屬代為照顧被害人之起居，固係基於親情，但親屬
      看護所付出之勞力並非不能評價為金錢，雖因二者身分關
      係而免除被害人之支付義務，惟此種基於身分關係之恩惠
      ，自不能加惠於加害人，故由親屬看護時雖無現實看護費
      之支付，仍應認被害人受有相當於看護費之損害，得向被
      告請求賠償，始符公平原則（最高法院94年度台上字第15
      43號判決意旨可參）。
　　⑵經查，原告自109年3月22日至高雄醫學大學附設中和紀念
      醫院（下稱高醫）接受治療，須專人照顧2個月等情，有
      高醫診斷證明書附卷可查（見110年度交簡附民字第110號
      卷【下稱附民卷】第19頁）。又原告自109年3月22日至10
      9年5月21日，共60日須全日專人照護，並由原告之母看護
      等節，為兩造所不爭執，是揆諸前揭說明，原告雖無現實
      聘請看護而支付看護費用，然由原告之母照護所付出之勞
      力非不能依專業看護人員之費用為評價，是自應比照一般
      看護情形，認原告受有相當看護費用之損害。從而，原告
      請求每日看護費用2,200元，核與國內全日看護行情大致
      相符，尚屬適當，是原告所受相當於看護費用損害之金額
      為132,000元（計算式：2,200元×60日＝132,000元），原
      告請求相當看護費用損失132,000元，自屬有據。
　　⒊住宿費用部分：
　　  經查，原告於系爭事故受傷後，須休養4個月乙節，有高
      醫診斷證明書可參（見附民卷第19頁），則原告於109年3
      月22日至109年7月21日之期間，須休養不宜行動，堪予認
      定。次查，原告於109年3月22日至109年6月7日住宿於旅
      社，支出39,000元等情，有住宿費用發票存卷足憑（見本
      院卷第61頁）。又原告因系爭事故須另住宿於有電梯之居
      所，不宜居住於原住所乙情，復為被告所不爭執，洵堪認
      定原告支出上開住宿費用，為原告因身體、健康受被告侵
      害後所須支出之必要費用，屬原告因系爭事故增加之生活
      費用，依前揭說明，原告請求被告賠償住宿費用39,000元
      ，即屬有據。被告雖辯稱住宿費用過高，不符市場行請等
      語。然原告支出之住宿費用，經以住宿期間（即109年3月
      22日至109年6月7日），共78日換算，每日住宿費用為500
      元（計算式：39,000÷78＝500），難認有顯然高於一般住
      宿費用行情而不合理之情事，被告復未能提出證據證明原
      告支出之住宿費用顯然高於住宿市場行情，自難僅以被告
      個人之臆測而認被告此部分答辯為可採。
　　⒋外套、長褲、球鞋、安全帽損失部分：
　　⑴按當事人已證明受有損害而不能證明其數額或證明顯有重
      大困難者，法院應審酌一切情況，依所得心證定其數額，
      民事訴訟法第222條第2項定有明文。
　　⑵經查，原告所有之外套、長褲、球鞋、安全帽因系爭事故
      毀損，有外套、長褲、球鞋毀損照片、現場照片足徵（見
      附民卷第21至23頁、本院卷第149至153頁，自系爭事故現
      場照片可見安全帽掉落於路面）。而外套、長褲、安全帽
      經折舊後價值分別為431元、488元、262元，為兩造所不
      爭執。至原告雖未能提出球鞋之原始購買單據，然系爭球
      鞋確為原告所有，復因系爭事故受有損壞，則本院衡量如
      令原告請求出售店家重新開立購買證明及明確核算受損金
      額，確有困難，衡酌原告所提系爭球鞋市價資料為5,690
      元，參以原告自陳系爭球鞋於系爭事故發生前已使用8個
      月，足見系爭球鞋並非新品，隨使用時間已逐漸磨損品質
      ，爰依前揭規定，參酌系爭球鞋受損情形、使用期間、物
      品折舊等其他一切因素，認原告所得向被告請求系爭球鞋
      之賠償金額為2,000元。是原告得向被告請求賠償上開物
      品因系爭事故受損之金額共為3,181元（計算式：431＋488
      ＋262＋2,000＝3,181）。
　　⒌系爭機車維修費用部分：
　　⑴按負損害賠償責任者，除法律另有規定或契約另有訂定外
      ，應回復他方損害發生前之原狀，債權人亦得請求支付回
      復原狀所必要之費用，以代回復原狀，民法第213條第1項
      、第3項定有明文。次按物被毀損時，被害人除得依民法
      第196條請求賠償外，並不排除民法第213條至第215 條之
      適用。依民法第196條請求賠償物被毀損所減少之價額，
      得以修復費用為估定之標準，但以必要者為限（例如：修
      理材料以新品換舊品，應予折舊），最高法院77年第9次
      民事庭會議決議內容可參。
　　⑵經查，系爭機車維修費用為51,714元，當中零件費用為42,
      214元、工資為9500元，有系爭機車維修費用估價單暨發
      票收據可憑（見本院卷第121、123頁）。次查，系爭機車
      為108年1月出廠，有系爭機車車籍資料可稽（見本院卷第
      333頁），迄本件車禍發生時即109年3月22日，已使用1年
      3月，則零件扣除折舊後之修復費用估定為29,022元【計
      算方式：1.殘價＝取得成本÷(耐用年數＋1)即42,214÷(3+1)
      ≒10,554（小數點以下四捨五入）；2.折舊額＝(取得成本－
      殘價)×1/（耐用年數）×（使用年數）即(42,214－10,554)
       ×1/3×（1+3/12）≒13,192（小數點以下四捨五入）；3.
      扣除折舊後價值＝（新品取得成本－折舊額）即42,214－13,
      192＝29,022】。是系爭機車回復原狀之必要費用即為折舊
      後零件費用29,022元加計工資9,500元，共計38,522元，
      是原告請求被告賠償系爭機車維修費用38,522元，洵為有
      據，逾此範圍之請求，則屬無據。
　　⒍系爭機車交易價值貶損部分：
　　⑴按損害賠償之目的在於填補所生之損害，其應回復者，係
      損害事故發生前之應有狀態，自應將事故發生後之變動狀
      況悉數考量在內。故於物被毀損時，被害人除得請求修補
      或賠償修復費用，以填補技術性貶值之損失而回復物之物
      理性原狀外，就其物因毀損所減少之交易價值，亦得請求
      賠償，以填補交易性貶值之損失而回復物之價值性原狀（
      最高法院104年度台上字第2391號判決意旨可參）。
　　⑵經查，系爭機車於系爭事故發生時價值41,395元，為兩造
      所不爭執，又原告於109年7月1日出售系爭機車之價金為8
      ,000元乙節，有系爭機車收購資料可參（見本院卷第125
      頁）。是可認系爭機車因系爭事故受有交易性貶值33,395
      元，依前開說明，此亦為原告因系爭事故所受損害，而得
      請求被告賠償，被告空言辯稱此為原告應自行負擔之損失
      ，容有誤會而無足採。
　　⒎勞動能力減損部分：
　　⑴按被害人因身體或健康受侵害，致喪失或減少勞動能力，
      其本身即為損害。此因勞動能力減少所生之損害，不以實
      際已發生者為限，即將來之收益，因勞動能力減少之結果
      而不能獲致者，被害人亦得請求賠償（最高法院93年度台
      上字第1489號判決要旨參照）。復按勞工非年滿65歲，雇
      主不得強制其退休，勞動基準法第54條第1項第1款定有明
      文。
　　⑵經查，原告因系爭事故受有系爭傷害，經高醫鑑定結果認
      ：「個案之診斷為右橈骨骨折，目前骨折已癒合，但殘留
      右腕關節、膝關節不適之症狀；身體檢查：右腕關節旋轉
      有異音、右手Ulnar deviation角度比左手少25°；兩側大
      腿圍相差2.5cm；小腿圍相差1cm。...上肢減損百分比為4
      ％，轉換成全人障礙百分比為2％、下肢減損百分比為9％，
      轉換成全人障礙百分比為4％，經FEC rank未來工作收入能
      力減損、職業別、年齡調整，上肢系統勞動力減損為3％、
      下肢系統勞動力減損為6％，可得全人勞動力減損百分比為
      9％。」等語，有高醫111年7月20日高醫附法字第11101020
      12號函暨勞動能力減損評估報告附卷可查（見本院卷第25
      3至258頁），又上開鑑定結果係依據美國醫學會之評估指
      引判斷，並經鑑定醫師就其判斷依據、方式為說明，應堪
      採信，並為兩造所不爭執。次查，原告自系爭事件發生日
      即109年3月22日計算至勞動基準法所定法定強制退休年齡
      65歲之日，即154年12月8日（原告於89年12月8日生），
      仍約有45年8月又16日之勞動期間。是依據原告之勞動能
      力減損比例9％，月收入37,195元計算，依霍夫曼式計算法
      扣除中間利息（首期給付不扣除中間利息）核計其金額為
      969,850元【計算方式為：40,171×23.00000000+(40,171×
      0.00000000)×(24.00000000-00.00000000)=969,850.0000
      000000。其中23.00000000為年別單利5％第45年霍夫曼累
      計係數，24.00000000為年別單利5％第46年霍夫曼累計係
      數，0.00000000為未滿一年部分折算年數之比例(261/365
      =0.00000000)。採四捨五入，元以下進位】。原告僅請求
      957,049元之勞動能力減損，未逾969,850元，核屬有據，
      應予准許。
　　⒏精神慰撫金部分：
　　⑴按不法侵害他人之身體、健康、名譽、自由、信用、隱私
      、貞操，或不法侵害其他人格法益而情節重大者，被害人
      雖非財產上之損害，亦得請求賠償相當之金額，民法第19
      5條第1項前段定有明文。又按慰藉金之賠償須以人格權遭
      遇侵害，使精神上受有痛苦為必要，其核給之標準固與財
      產上損害之計算不同，然非不可斟酌雙方身分資力與加害
      程度，及其他各種情形核定相當之數額（最高法院51年台
      上字第223號判決意旨可參）。
　　⑵經查，原告因系爭事故受有系爭傷害，有高醫診斷證明書
      可證（見附民卷第19頁），則原告因被告行為受有前開體
      傷，可認原告受有相當程度之精神痛苦，原告請求被告賠
      償非財產上之損害，自屬有據。又查，原告自陳大學就學
      中，現為海巡人員，每月收入為37,195元；被告自陳大學
      畢業，現為房仲人員，每月收入約22,000元（見本院卷第
      142、275頁），又兩造名下均無不動產，有兩造109年稅
      務電子閘門財產所得資料在卷可參，則本院斟酌原告傷勢
      、被告不法侵害之情節及兩造身分、地位、經濟能力等其
      他一切情狀，認原告請求被告賠償之精神慰撫金，以1 6
      萬元為相當。
　　㈡綜上，原告所得向被告請求賠償之金額共為1,433,417元（
      計算式：醫療費用47,120元＋醫療用品費用10,600元＋就醫
      車資12,550元＋相當看護費用之損失132,000元＋住宿費用3
      9,000元＋外套、長褲、球鞋、安全帽損失3,181元＋系爭機
      車維修費用38,522元＋系爭機車交易價值減損33,395元＋勞
      動能力減損957,049元＋精神慰撫金160,000元＝1,433,417
      元）。
五、綜上所述，原告依民法第184條第1項前段規定，請求被告應
    給付原告1,433,417元，及自訴之變更暨準備狀繕本送達翌
    日（即111年8月20日）起至清償日止，按週年利率5％計算之
    利息，為有理由，應予准許。逾此範圍之請求，為無理由，
    應予駁回。
六、本判決原告勝訴部分，係依民事訴訟法第427條訴訟適用簡
    易程序所為被告敗訴之判決，爰依同法第389條第1項第3款
    之規定，依職權宣告假執行。並由本院依民事訴訟法第392 
    條第2項之規定，依職權宣告被告為原告預供擔保，得免為
    假執行。原告雖陳明願供擔保請求宣告假執行，惟就其勝訴
    部分僅係促請本院為上開宣告假執行之職權發動而已，爰不
    另為假執行准駁之諭知。至原告敗訴部分，其假執行之聲請
    失所依據，應予駁回。
七、本件事證已臻明確，兩造其餘攻擊防禦方法及所提證據，核
    與判決結果不生影響，爰不逐一論述，併此敘明。
八、訴訟費用負擔之依據：民事訴訟法第79條。　  
中　　華　　民　　國　　111 　年　　9 　　月　　29　　日
                  高雄簡易庭　法　　 官  陳安信
以上正本係照原本作成。
如不服本判決，應於送達後20日內，向本院提出上訴狀並表明上
訴理由，如於本判決宣示後送達前提起上訴者，應於判決送達後
20日內補提上訴理由書（須附繕本）。
中　　華　　民　　國　　111 　年　　9 　　月　　29　　日
    　　　　　　　　　　　　 書　記　官  蔡妮君